臺灣臺南地方法院刑事判決　　　　　　　　　　　　九十三年度簡上字第一九九號
　　公　訴　人　臺灣臺南地方法院檢察署檢察官
　　上　訴　人
　　即　被　告　乙○○
　　選任辯護人　王成彬律師
右列上訴人因贓物案件，不服本院九十二年度營簡字第五五九號，中華民國九十三年
二月十七日第一審簡易判決（聲請簡易處刑書案號：九十二年度偵字第一○八四八號
），提起上訴，本院判決如左：
    主      文
原判決就乙○○故買贓物之部分撤銷。
乙○○無罪。
    理      由
一、聲請簡易判決處刑意旨略以：被告乙○○明知林土城於民國（下同）九十二年九
    月八日上午十一時二十分許，在臺南縣楠西鄉○○村○○路四一巷八號，向其兜
    售之前開未懸掛車牌之輕型機車，係屬來路不明且未經報廢之贓車，仍以一萬一
    千元故買該部贓車。嗣乙○○於九十二年九月八日上午十一時五十分駕駛車號Ｘ
    Ｋ－七七六五號自小貨車載運前開機車，行駛至臺南縣玉升鄉○○路時，為巡邏
    員警發現有異盤查查獲，並扣得前開贓車一部，因認被告乙○○涉犯刑法第三百
    四十九條第二項之罪嫌。
二、按刑事訴訟程序之進行乃以事實之認定為其中心，而對於事實之認定並非得由裁
    判官以其主觀為之，故現代文明法治諸國無不要求認定事實應依證據為之，刑事
    訴訟法因而明定犯罪事實應依證據認定之，無證據不得推定其犯罪事實；又不能
    證明被告犯罪或其行為不罰者，應諭知無罪之判決（刑事訴訟法第一百五十四條
    、第三百零一條第一項明文規定）。於刑事程序上，認定犯罪事實存在之高度蓋
    然性必需「超越合理之懷疑」，使通常一般人均不致有所懷疑，而得確信其真實
    方可。因而最高法院判例又揭櫫闡明刑事訴訟法上所謂認定犯罪事實之證據，係
    指足以認定被告確有犯罪行為之積極證據而言，該項證據自須適合於被告犯罪事
    實之認定，始得採為斷罪資料；另刑事訴訟上證明之資料，無論其為直接證據或
    間接證據，均需達於通常一般之人均不致有所懷疑，而得確信其為真實之程度，
    始得據為有罪之認定，若其關於被告是否犯罪之證明未能到達此程度，而有合理
    性懷疑之存在，致使無從形成有罪之確信，根據「罪證有疑，利於被告」之證據
    法則，即不得遽為不利被告之認定；其以情況證據斷罪時，尤需基於該證據於直
    接關係上所可證明之他項情況事實，本乎推理作用足以確證被告有罪，方為合法
    ，不得徒憑主觀上之推想，將一般經驗上有利被告之其他合理情況逕予排除，最
    高法院三十年上字第四八二號、同年上字第八一六號、二十九年上字第三一０五
    號、七十六年度台上字第四九八六號、四十年台上字第八六號、七十六年度台上
    字第四九八六號、三十二年度上字第六七號判例均可資參照。
三、聲請簡易判決處刑意旨認被告涉有前開贓物罪嫌，無非係以被告乙○○之自白及
    同案被告林土城之供述，被告乙○○係以購買舊物為業，其從事廢五金買賣為業
    ，對於一般機車是否有正當來源之判斷，應有更高之專業知識及注意義務，詎其
    對於車主不詳、無機車行照資料等可證明合法來源之來路不明且未掛車牌之機車
    ，竟將之故買，顯見其有故買贓物之認識為論述之依據。訊據被告乙○○於本院
    審理時堅詞否認有何故買贓物之罪嫌，辯稱：外銷的車子不一定要有證件，拆解
    後可以當作廢鐵外銷，我買車時是想要以正當價格外銷出去等語明確（見本院九
    十三年九月十五日審理筆錄）。經查：
（一）、被告乙○○於偵查中並未自白，其辯稱：「（知道這部車是贓物？）我不知
        道，當時林土城告訴我這部車有車主並向我保證沒有問題」，「我知道錯了
        ，這次是真的沒有注意才會這樣」，「（知道是贓物？）不知道」等語明確
        （見臺灣臺南地方法院檢察署九十二年度發查字第二八二二號偵查卷第六頁
        ），而綜合被告乙○○自警詢以迄偵查中各次訊問所回答之文句以查，其應
        係辯稱：雖客觀上有購買贓物之事實，然主觀上並無故買贓物之故意等情至
        明，此觀諸被告於本院審理時陳稱：「（之前在檢察官偵訊時，為何承認是
        購買贓物？）我是承認我買到的是別人遺失的贓車，但是我沒有故買贓物之
        意思」等語（見本院九十三年九月十五日審理筆錄），即可知悉，故綜合被
        告於偵查中歷次所陳述之詞相互以參，尚難僅以被告於偵查中所陳：「（是
        否承認涉犯贓物罪？）我承認」等語，即置被告其他之辯解不予審認，亦即
        ，尚難僅以被告承認其「涉犯」乙情，即認被告對於故買贓物罪之所有犯罪
        不法構成要件要素之待證事實，包括：主觀上就該機車是否為贓物？購買該
        機車之金額是否與市價相符？是否「明知」該車為贓物？等諸節均已充足，
        仍須詳實就被告所有之回答前後參酌，以確認被告乙○○就犯罪構成要件事
        實本身，是否確有自白之行為，應無疑義。故原審認被告於偵查中業已自白
        乙節，即與事實未符，至為顯明。
（二）、再者，同案被告林土城於警詢中並未指稱被告乙○○於購買機車時即已明知
        該車為贓而仍故買至明。查被告林土城於警詢中僅供稱：「（你以何價格賣
        給乙○○？）該機車我以一萬一千元賣給乙○○」等語（見臺南縣警察局玉
        井分局九十二年九月八日警詢筆錄），偵查中被告林土城亦未指稱被告乙○
        ○有何故買之主觀犯意（見臺灣臺南地方法院檢察署九十二年度發查字第二
        八二二號偵查卷第十六頁），從而尚難憑此，即認被告林土城有對被告乙○
        ○為不利之指述，要屬顯然。聲請簡易判決意旨固另以：被告購買舊物為業
        ，其從事廢五金買賣為業，對於一般機車是否有正當來源之判斷，應有更高
        之專業知識及注意義務，作為認定不利於被告之情況證據使用。然查：同案
        被告林土城於偵查中供稱：「（有無向乙○○說你認識該車車主？）有」等
        語無訛（見同卷第十六頁），經核與被告乙○○所陳：「（為何要買這輛車
        ？）車子是有行情的，所以我有要求林土城要給我看車，他說他跟車主有熟
        ，所以我才買」，「（沒有證件的車子可以買賣？）可以，外銷的車子不一
        定要有證件，拆解後可以當作廢鐵外銷」等語互核一致（見本院九十三年九
        月十五日審理筆錄），故就被告林土城及乙○○大致相符之供詞以觀，足證
        由於機車零件可當作廢鐵外銷，無須查看證件，而佐以被告林土城、乙○○
        均供稱當時被告林土城有告知其與車主熟識等情，足證被告乙○○主觀上並
        非「明知」就該機車為贓物乙節，即堪認定。
（三）、況佐以機車之所有人即證人甲○○亦陳稱：「（警方所查獲之引擎號碼四Ｅ
        Ｈ0000000號機車，現市價約為多少？）約市價一萬元」等語綦詳（
        見臺南縣警察局玉井分局警卷九十二年九月八日警詢筆錄），足見該機車之
        市價為一萬元左右，而參酌被告林土城與乙○○互核相符之供詞以觀，渠等
        二人係以一萬一千元成交，而由被告林土城將證人甲○○之上開機出賣予被
        告乙○○，從而，苟被告乙○○確有故買贓物之犯意存在，何以以略高於市
        價之買賣金額向被告林土城購買？何以不以更低之價格，如五、六千元之價
        格購買此一機車？益徵被告乙○○於前開時、地購買該機車時，主觀上就該
        機車為贓物乙情，實難認有何「明知」之故意存在，至為明灼。誠然，以被
        告乙○○從事舊物品買賣之地位，確應更加小心注意，以避免購買贓物，但
        刑法第三百五十九條第二項之犯罪不法構成要件既以「故買」贓物為成立之
        前提，並不處罰「過失」購買之行為，從而，被告乙○○縱有過失，惟仍難
        以故買贓物罪相繩。
（四）、此外，復有扣押書、贓物認領保管單、臺南縣警察局尋獲電腦輸入單、查詢
        車輛認可資料各一紙在卷可考，被告乙○○前開所陳，既非不可採信，且與
        同案被告林土城所供相符，且無其他積極證據足認被告主觀上確係明知贓物
        而故買之，即應為有利於被告之認定，殆無疑義。
四、綜上各情相互勾稽，被告乙○○之辯詞既與事實較為吻合而屬可信，原審認被告
    乙○○故買贓物，因予論罪科刑，固非無見，惟查：本案被告既係以相當於市價
    之金額向同案共犯林土城購買機車乙節業經認定，已如前述，足證被告之辯詞非
    虛，矧原判決未詳實勾勒案情，查明被告乙○○有無自白、同案被告林土城有無
    指述被告乙○○是否明知為贓物及該購買之金額是否顯然與市價未符，即予論罪
    科刑，容有未洽。被告上訴意旨，指摘原判決不當，為有理由，從而，原審判決
    既有上開可議之處，自屬無可維持，應由本院撤銷改判，諭知被告無罪判決，以
    昭審慎。
五、又本件被告乙○○並未犯任何公訴人對其所聲請簡易判決處刑之罪，而應為對其
    諭知無罪之判決，已有如前述，原審本不得適用刑事訴訟法第七編所定之簡易程
    序對其三人為論罪科刑，而應依刑事訴訟法第四百五十二條規定適用通常程序為
    審判，則本院所為上開無罪判決，係依刑事訴訟法第四百五十五條之一第三項規
    定準用同法第三百六十九條第二項規定適用第一審通常程序而為之第一審通常程
    序判決，檢察官自可於收受本判決後十日內向臺灣高等法院臺南分院提起上訴（
    臺灣高等法院八十四年法律座談會研究結論及法院辦理刑事訴訟簡易程序案件應
    行注意事項第十四點參照），併此指明
據上論斷，應依刑事訴訟法第四百五十五條之一第三項、第三百六十九條第一項前段
、第三百六十四條、第三百零一條第一項，判決如主文。
本案經檢察官李宗貴到庭執行職務
中  華      民      國      九十三      年      九      月    二十九    日
                                臺灣臺南地方法院刑事第六庭
                審判長法  官  黃光進
                                          法  官  張瑛宗
                                          法  官  黃翰義
右正本證明與原本無異。
如不服本判決，應於送達後十日內，向本院提出上訴狀。
                                          書記官  林憶梅
中      華      民      國      九十三      年      四      月    七    日
